【裁判字號】    89,易,2182
【裁判日期】    890804
【裁判案由】    贓物
【裁判全文】
臺灣板橋地方法院刑事判決                        八十九年度易字第二一八二號
    公  訴  人  臺灣板橋地方法院檢察署檢察官
    被      告  乙○○
右列被告因贓物案件，經檢察官提起公訴 (八十九年度偵字第七一五七號），本院判
決如左：
    主  文
乙○○收受贓物，處有期徒刑參月，如易科罰金以參佰元折算壹日。
    事  實
一、乙○○於民國八十九年三月二十日十六時許，在台北縣新莊市○○路四維公園內
    ，明知某不詳姓名年籍人所持有之車號ＶＰＶ─八九九號機車係來源不明之贓物
    （該機車係被害人甲○○所有而於八十九年一月十三日二十二時三十分許在台北
    縣新莊市○○街二十五巷失竊），而該不詳姓名年籍人向其借新台幣（以下同）
    一千元，乙○○同意出借後，竟基於收受贓物之犯意，收受該不詳姓名年籍人所
    交付之前揭贓車，作為借款質押。嗣於八十九年三月三十一日，乙○○騎乘該贓
    車途經台北縣新莊市○○○路十二號前，為警當場查獲。
二、案經臺北市政府警察局中正第二分局報請臺灣板橋地方法院檢察署檢察官偵查起
    訴。
    理  由
一、訊據被告乙○○固坦承有於右揭時地收受機車之行為，惟矢口否認涉有贓物犯行
    ，辯稱：伊出借一千元予該不詳姓名年籍人，該人就交付機車予伊作為質押，伊
    不知是贓物云云。經查，該機車係被害人甲○○所有而於八十九年一月十三日二
    十二時三十分許，在台北縣新莊市○○街二十五巷失竊之情，此據被害人甲○○
    於警訊中指陳明確，並有甲○○出具之失竊報告及贓物領據各一紙、車輛車牌失
    竊作業查獲車輛認可資料一件在卷可稽。是該機車、車牌為失竊之贓物，殆無疑
    義。按機車價值數萬元，依社會常情，豈有人肯以數萬元價值之機車作為一千元
    債務之質押物？況數萬元價值之機車質押後，借款人通常為儘快贖回，必會約定
    返還時間，若非雙方熟識，必將其姓名地址或電話告知對方以聯絡返還時地，且
    機車取得人應保有行車執照以供查驗。本件被告乙○○卻稱其不知對方姓名年籍
    ，亦不知對方住址電話，亦不曾再見過對方，亦未向對方拿取行車執照云云，顯
    與社會常情不合。是以被告對該機車顯有贓物之不確定故意認識，被告所辯無贓
    物認識之詞，無非卸責之詞，不足採信。本件事證明確，被告犯行堪予認定。
二、本件被告自警訊偵查及本院審理時一致供承，其先出借一千元予該不詳姓名年籍
    人後，始收受該機車之情，因此雙方係以該贓車作為債務質押之意思而交付，而
    無以一千元作為對價買賣贓車之合意，是以，尚難認為被告事後收受贓車係本於
    一千元價格買受之。核被告所為，係犯刑法第三百四十九條第一項之收受贓物罪
    。公訴人認被告收受贓車之行為係犯刑法第三百四十九條第二項之故買贓物罪，
    起訴法條，尚有未洽，應予變更。因公訴人起訴事實，就被告收受贓物之基本社
    會事實已提起公訴，本院自得變更法條加以審判。爰審酌被告收受贓車之動機、
    目的、收受贓物之價值及使用期間、被告之智識程度、犯罪後態度等一切情狀，
    量處如主文所示之刑，並諭知易科罰金之折算標準。
據上論斷，應依刑事訴訟法第二百九十九條第一項前段、第三百條、刑法第三百四十
九條第一項、第四十一條、罰金罰鍰提高標準條例第一條前段、第二條，判決如主文
。
本案經檢察官許景森到庭執行職務。
中      華      民      國    八十九    年      八      月      四      日
                                  臺灣板橋地方法院刑事第二庭
                                      法  官  黃  惠  瑛
右正本證明與原本無異。
如不服本判決，應於判決送達後十日內，向本院提出上訴狀。
                                      書記官  張  志  華
中      華      民      國    八十九    年      八      月      九      日
附錄本案論罪科刑法條全文:
刑法第三百四十九條
收受贓物者，處三年以下有期徒刑、拘役或五百元以下罰金。
搬運、寄藏、故買贓物或為牙保者，處五年以下有期徒刑、拘役或科或併科一千元以
下罰金。
因贓物變得之財物，以贓物論。


司法院資訊處製作；財團法人民間司法改革基金會備份。
